【裁判字號】    95,訴,1517
【裁判日期】    950628
【裁判案由】    偽造文書
【裁判全文】
臺灣臺中地方法院刑事判決              95年度訴字第1517號
公  訴  人  臺灣臺中地方法院檢察署檢察官
被      告  乙○○
選任辯護人  許名宗律師
上列被告因偽造文書案件，經檢察官提起公訴（94年度偵字第10
796號），被告於本院行準備程序時就被訴事實為有罪之陳述，
經受命法官聽取當事人意見後，由本院合議庭裁定以簡式審判審
理，判決如下：
    主    文
乙○○行使偽造私文書，足以生損害於他人，處有期徒刑參月，
如易科罰金，以參佰元折算壹日。緩刑貳年。三信商業銀行帳號
一四六四四四號帳戶於民國九十二年三月十四日面額壹拾玖萬陸
仟圓整之存摺類存款取款憑條「存戶簽章」欄之「丙○○」署押
壹枚沒收。
    犯罪事實
一、乙○○與蔡謝春燕、謝春英、丙○○、甲○○、謝國豐係兄
    弟姐妹，緣其等父親謝阿德於民國七十五年間變賣其所有坐
    落臺中縣霧峰鄉○○路之土地一筆，面積約二甲，並以其本
    身及子女乙○○、蔡謝春燕、謝春英、丙○○、甲○○、謝
    國豐等人名義存入其等分別設於三信商業銀行股份有限公司
    （下簡稱三信商銀）、華南商業銀行股份有限公司等銀行帳
    戶內，而全部印鑑章及存摺均交由乙○○保管於其位於臺中
    縣霧峰鄉○鄉村○○路七號住處。謝阿德於九十一年十月十
    一日因心肌梗塞住進行政院衛生署立臺中醫院治療，於九十
    二年四月十一日逝世，因謝阿德住院期間支付醫藥費、器材
    費等費用約新臺幣（下同）五十三萬七千四百十一元。詎乙
    ○○為了支付該醫藥費用，竟基於偽造私文書暨行使之犯意
    （起訴書贅述”概括”犯意），在未徵得丙○○之同意下，
    於九十二年三月十四日，自其前揭住處盜用保管中之丙○○
    所有印章，持往位於臺中市○區市○路五十九號之三信商銀
    ，冒用丙○○名義，在該行帳號一四六四四四號帳戶之存摺
    類存款取款憑條（面額欄蓋用「壹拾玖萬陸仟圓整」之章戳
    ）「存戶簽章」欄偽造「丙○○」署押一枚，並盜用「丙○
    ○」印章蓋用於末處，書寫完畢，當場將該取款憑條交還承
    辦行員而持以行使，足以生損害於丙○○及三信商銀對於存
    款人帳戶管理之正確性，乙○○於順利領得丙○○前開帳戶
    內之十九萬六千元之款項後，將其用於支付謝阿德之醫藥費
    。嗣經丙○○發現，始知上情。
二、案經丙○○訴由臺灣臺中地方法院檢察署檢察官偵查起訴。
    理    由
一、訊據被告乙○○坦承上開犯罪事實不諱，核與告訴人丙○○
    指訴情節相符，復有三信商銀檢送丙○○上開帳戶客戶帳卡
    明細單、存摺類存款取款憑條各一份在卷可按，足見被告自
    白確與事實相符，而堪予採信。本件事證業臻明確，被告犯
    行至堪認定。
二、核被告所為，係犯刑法第二百十六條之行使同法第二百十條
    之行使偽造私文書罪。被告盜用告訴人印章及偽造告訴人署
    押等行為，為偽造文書之部分行為；又偽造文書後持以行使
    ，其偽造之行為應為嗣後行使之行為所吸收，均不另論罪。
    公訴人雖於起訴法條欄內疏未引用刑法第二百十六條之法條
    ，然於起訴事實業已載明被告偽造後復將該取款憑條交予三
    信商銀之行員持以行使之事實，僅法條有所漏列，且經蒞庭
    檢察官當庭予以補充，本院自得一併審理，併此敘明。爰審
    酌被告前無不良素行，有臺灣高等法院被告前案紀錄表一紙
    在卷可徵，其係初犯，為支付父母醫療費用，致在未徵得告
    訴人同意下而先行挪用，固有不是，惟其用途係用於支付父
    母之醫療費用，且父母在未住院前係與其同住，惡性非重，
    犯後復直承犯行無誤，態度良好等一切情狀，量處如主文所
    示之刑，並諭知易科罰金之折算標準。又查，被告前未曾受
    有期徒刑以上刑之宣告，有前開紀錄表一紙可參；雖未徵得
    告訴人同意冒用其名義提領款項，然於本院行準備程序、審
    理期日前業已購買面額十九萬六千元匯票以掛號信件寄送告
    訴人，有其提出之郵政匯票彩色影本、郵政國內匯款執據彩
    色影本、掛號函件執據各乙份為證，尚得以彌補告訴人本案
    所受損害；雖告訴人以被告尚未提出全部存摺等原始物件供
    其核對而不願與其和解，然該等物件縱使提出，亦屬被告與
    告訴人分產問題，與本案尚無直接關聯；本案告訴人所受損
    害既經被告以購買匯票方式償還，其復罹患大腸癌，有診斷
    證明書一份在卷可按；與告訴人又屬至親之手足血脈，雖因
    家產而萌生齟齬，多所紛爭，產生嫌隙，實亦非其等去世父
    親所樂見；本案既經被告以財物補償，復罹患上開重症，其
    經此偵審教訓當益知戒慎而無再犯之虞，本院認前之宣告刑
    以暫不執行為適當，爰併予宣告緩刑二年，以勵自新。至在
    前開取款憑條上偽造之「丙○○」署押一枚，則依刑法第二
    百十九條規定宣告沒收；而被告盜用之「丙○○」印章仍屬
    真正，則不予以宣告沒收，附此敘明。
據上論斷，應依刑事訴訟法第二百九十九條第一項前段、第二百
七十三條之一第一項，刑法第二百十六條、第二百十條、第四十
一條第一項前段、第七十四條第一款、第二百十九條，罰金罰鍰
提高標準條例第二條，判決如主文。
中    華    民    國    95    年    6    月     28    日
                  刑事第三庭    法  官  賴妙雲
上正本證明與原本無異。
如不服本判決，應於送達後十日內向本院提出上訴狀（須附繕
本），上訴於台灣高等法院台中分院。
                                書記官  孫曉鳳
中    華    民    國    95    年    6    月     28    日
附錄論罪科刑法條
刑法第二百十六條、第二百十條
第  210 條  (偽造變造私文書罪)
            偽造、變造私文書，足以生損害於公眾或他人者，
            處五年以下有期徒刑。
第  216 條  (行使偽造變造或登載不實之文書罪)
            行使第二百十條至第二百十五條之文書者，依偽造
            、變造文書或登載不實事項或使登載不實事項之規
            定處斷。


司法院資訊處製作；財團法人民間司法改革基金會備份。
